最高法院民事裁定　　　　　　　一○○年度台聲字第六八七號
聲　請　人　興松有限公司
法定代理人　林志郎
訴訟代理人　何方婷律師
上列聲請人因與相對人交通部台灣鐵路管理局間請求給付工程款
事件，對於中華民國一○○年一月二十日本院裁定（一○○年度
台上字第一一九號），聲請再審，本院裁定如下：
    主  文
聲請駁回。
聲請訴訟費用由聲請人負擔。
    理  由
本件聲請人主張本院一○○年度台上字第一一九號確定裁定（下
稱原確定裁定）有民事訴訟法第四百九十六條第一項第一款之情
形，對之聲請再審，係以：其對前訴訟程序第二審判決提起上訴
，已提出上訴理由，並於上訴理由狀中載明該第二審判決既肯定
聲請人之專業能力，卻對契約施作範圍採證認定違誤，判決理由
顯有矛盾。對於聲請人詳陳之反循環基樁工法與系爭工程必須進
行之清除作業，置若罔聞，致違背工程施作之經驗法則。又未確
保當事人之公正程序請求權、對審權、處分權，忽略本案有證據
遙遠、困難情事，亦未審究時效抗辯與再抗辯，侵犯兩造之聽審
請求權與適正裁判請求權，違反民事訴訟之辯論主義與處分權主
義，因而有適用法規不當之情事，已具體指摘原判決不當。且其
如未提出上訴理由，前第二審法院必裁定駁回上訴。乃原確定裁
定不察，逕認其未提出上訴理由，以上訴不合法裁定駁回其第三
審之上訴，顯違背民事訴訟法第四百七十條、第四百七十一條第
一項規定，與未合憲性解釋適用本院七十三年度第二次民事庭會
議決議云云，為其論據。
惟按民事訴訟法第四百九十六條第一項第一款所謂適用法規顯有
錯誤，係指確定判決所適用之法規顯然不合於法律規定，或與司
法院現尚有效及大法官（會議）之解釋，或本院現尚有效之判例
顯有違反，或消極的不適用法規顯然影響裁判者而言，並不包括
判決理由矛盾、理由不備、取捨證據失當、調查證據欠週、漏未
斟酌證據、認定事實錯誤及在學說上諸說併存致發生法律上見解
歧異等情形在內。查本件前訴訟程序第二審判決以：兩造就系爭
縱貫線第二大嵙崁溪橋重建工程追加之橋墩河床障礙物清除工作
（下稱系爭清除工作），已於民國八十一年十一月二十三日議價
成立，並經相對人給付此部分款項完畢。則聲請人仍依承攬契約
關係請求系爭清除工作之工程款，即屬無據。又聲請人係與相對
人訂定承攬契約而負擔施作系爭清除工作之義務，其施作系爭清
除工作所為給付係在履行契約債務，相對人亦係基於契約關係而
受領聲請人所為給付之利益，具有法律上原因，自不構成不當得
利。又兩造係依據承攬契約行使權利負擔義務，聲請人自始未以
無因管理之意思為相對人管理事務，核與民法第一百七十二條無
因管理之要件亦有未符。從而聲請人依不當得利或無因管理法律
關係，請求相對人給付其就系爭清除工作所支出之費用新台幣（
下同）二千九百三十六萬七千七百八十元，均無理由等情，因而
駁回聲請人之上訴及追加之訴。聲請人提起第三審上訴，主張前
程序第二審判決對契約施作範圍採證認定違誤、對於聲請人詳陳
之反循環基樁工法與系爭工程必須進行之清除作業，置若罔聞、
忽略本案有證據遙遠、困難情事、未審究時效抗辯與再抗辯等未
確保當事人之公正程序請求權、對審權、處分權、聽審請求權與
適正裁判請求權云云，無非係就第二審取捨證據、認定事實及解
釋契約之職權行使，指摘其為不當，並非表明該判決所違背之法
令及其具體內容暨依訴訟資料合於該違背法令之具體事實，亦未
具體敘述為從事法之續造、確保裁判之一致性或其他所涉及之法
律見解具有原則上重要性之理由，難認其已合法表明上訴理由。
原確定裁定因而認其上訴為不合法，駁回其第三審上訴，核無適
用法規顯有錯誤之情形。聲請人徒以上開事由主張原確定裁定適
用前述法規顯有錯誤，尚非可採。則聲請人聲請再審，為無理由
。
據上論結，本件聲請為無理由。依民事訴訟法第九十五條、第七
十八條，裁定如主文。  
中    華    民    國  一○○  年    七    月  二十一  日
                      最高法院民事第五庭
                          審判長法官  黃  義  豐  
                                法官  劉  靜  嫻  
                                法官  袁  靜  文  
                                法官  葉  勝  利  
                                法官  高  孟  焄  
本件正本證明與原本無異
                                      書  記  官  
中    華    民    國  一○○  年    八    月    二    日
                                                      Ｅ